【裁判字號】    99,訴,2975
【裁判日期】    991116
【裁判案由】    偽證
【裁判全文】
臺灣臺中地方法院刑事判決              99年度訴字第2975號
公  訴  人  臺灣臺中地方法院檢察署檢察官
被      告  甲○○
上列被告因偽證案件，經檢察官提起公訴（99年度偵字第20617
號），被告於準備程序中就被訴事實為有罪之陳述，經告知簡式
審判程序之旨，並聽取公訴人、被告之意見後，由本院合議庭裁
定由受命法官獨任進行簡式審判程序，判決如下：
    主    文
甲○○犯偽證罪，處有期徒刑月。緩刑貳年，緩刑期間付保護
管束，並應向指定之政府機關、政府機構、行政法人、社區，或
其他符合公益目的之機構或團體，提供壹佰貳拾小時之義務勞務
。
    犯罪事實
一、甲○○與吳哲嘉係朋友關係。緣於民國97年2、3月間，吳哲
    嘉以渠之汽車駕駛執照遭吊扣，因缺少駕駛執照得以開車送
    貨為由，向甲○○借用汽車駕駛執照使用。詎甲○○不顧汽
    車駕駛執照具有個人之專屬性，不得任意提供予他人使用之
    情形下，竟同意將自身之汽車駕駛執照借予吳哲嘉使用，並
    於97年2、3月間之某日，在臺中市○○路及民生路口附近之
    某火鍋店前，親自交付自己之汽車駕駛執照予吳哲嘉。而吳
    哲嘉取得甲○○之上揭駕駛執照後，在未經甲○○之同意下
    ，即擅自將甲○○之駕駛執照上照片，更換為自己之照片而
    加以變造，並向甲○○謊稱渠所借用之駕照已不見了。迄至
    97年11月間，吳哲嘉因涉嫌販賣第一、二級毒品及上揭冒用
    甲○○身分行使變造之駕駛執照為警查獲（吳哲嘉涉嫌販賣
    第一、二級毒品及變造甲○○之駕駛執照行使偽造文書等罪
    部分，業經最高法院以99年度臺上字第1731號判決確定），
    經移送臺灣臺中地方法院檢察署檢察官偵查並傳喚甲○○到
    庭擔任證人，以釐清吳哲嘉究竟如何取得甲○○之駕駛執照
    後，加以變造等情事。而甲○○明知渠汽車駕駛執照係自己
    親自交付借予吳哲嘉使用，並非遭到他人竊取或有遺失之情
    形，且知悉具結作證之證人，依法有據實陳述之義務，不得
    為匿飾增刪之虛偽陳述，竟恐遭受不利益，竟於97年11月27
    日下午5時12分許，在該署檢察官偵查97年度偵字第26712號
    案中，以證人身分應訊時，就上開案件於案情有重要關係之
    事項，供前具結而故意為偽證之犯意，虛偽證稱：渠駕駛執
    照係於97年過年後，在網咖時連同皮包及健保卡被竊而不見
    云云等不實證述，致使檢察官因此誤信甲○○之虛偽陳述為
    真，據以認定吳哲嘉涉有侵占甲○○汽車駕駛執照之罪嫌重
    大，因而提起公訴。嗣經本院以97年度訴字第5041號、98年
    度訴字第277號案（起訴書誤載為98年度訴字第2707號）就
    吳哲嘉所涉上揭案件，於98年6月26日下午3時20分許，進行
    審理傳喚甲○○以證人身分應訊時，甲○○供前具結並再次
    對於案情有重要關係之事項虛偽陳述：渠之駕駛執照係放在
    皮包內遺失，健保卡部分則並未遺失云云之不實陳述。嗣因
    吳哲嘉於審理時否認侵占甲○○之汽車駕照之行為，並坦白
    說明上揭事實，為本案之承審法官發現甲○○於偵查及審理
    中之前、後證述，確實相互矛盾歧異，顯然不實，而悉上情
    。
二、案經臺灣臺中地方法院檢察署檢察官依據本院97年度訴字第
    5041號、98年度訴字第277號之刑事判決理由意旨，自動檢
    舉偵查起訴。
    理    由
一、本案被告甲○○所犯係死刑、無期徒刑、最輕本刑為3年以
    上有期徒刑以外之罪，被告於準備程序中就被訴事實為有罪
    之陳述，經告知簡式審判程序之旨，並聽取公訴人及被告之
    意見後，本院合議庭認為適宜而依刑事訴訟法第273條之1第
    1 項規定，裁定由受命法官獨任進行簡式審判程序，且依同
    法第273條之2、第159條第2項之規定，不適用同法第159條
    第1項傳聞法則有關限制證據能力之相關規定，亦不受同法
    第161條之2、第161條之3、第163條之1及第164條至170條規
    定之限制，合先敘明。
二、上揭犯罪事實，業據被告迭於偵查及本院準備程序、審理時
    坦承不諱，核與證人吳哲嘉於偵查中證述之情節相符，並有
    臺灣臺中地方法院檢察署97年度偵字第26712號案97年11月
    27日檢察官訊問被告甲○○之偵訊筆錄暨該案證人甲○○所
    具結之結文、本院97年度訴字第5041號、98年度訴字第277
    號98年6月26日之審判筆錄暨該案證人甲○○所具結結文、9
    7年度偵字第26710、26712號起訴書、本院97年度訴字第504
    1號、98年度訴字第277號刑事判決書、另案被告吳哲嘉之前
    案紀錄表各1份及另案扣案變造之甲○○普通小型車駕駛執
    照1張附卷可稽。又檢察官於97年11月27日及本院於98年6月
    26日以證人地位訊問被告，於訊問前業經告知證人具結之義
    務及偽證之處罰，並命朗讀結文後始經具結，此觀卷附上開
    訊問筆錄、審判筆錄之記載甚明，堪認被告當時於具結之後
    ，係本諸其自由意思而為虛偽陳述。綜上所述，足見被告之
    自白確與事實相符，自可採為論罪科刑之依據。從而，本件
    事證已臻明確，被告犯行洵堪認定，應予依法論科。
三、按刑法上之偽證罪，不以結果之發生為要件，一有偽證行為
    ，無論當事人是否因而受有利或不利之判決，均不影響其犯
    罪之成立。而該罪所謂於案情有重要關係之事項，則指該事
    項之有無，足以影響於裁判之結果者而言（最高法院71年臺
    上字第8127號判例足參）。查另案被告吳哲嘉在臺灣臺中地
    方法院檢察署97年度偵字第26712號案中，因被告之上開不
    實證述，致使檢察官因此誤認定另案被告吳哲嘉涉有侵占甲
    ○○汽車駕駛執照之罪嫌重大，而提起公訴，雖嗣於本院97
    年度訴字第5041號、98年度訴字第277號案審理中，經承審
    法官就另案被告吳哲嘉所涉侵占被告汽車駕駛執照一案中，
    綜合全案事證，並未採信被告在該案之證詞，而對另案被告
    吳哲嘉所涉侵占犯行諭知無罪，有上開刑事判決1份在卷可
    參，然被告主觀上已明知其汽車駕駛執照係自己親自交付借
    予另案被告吳哲嘉使用，並非遭到他人竊取或遺失之情事，
    竟反於其所見所聞，在前開案件中故意為虛偽不實之陳述，
    而其所指事項之有無，已使檢察官判斷陷於錯誤，並有使法
    院陷於錯誤之危險，足以影響法院判決之結果，其陳述自屬
    於案情有重要關係之事項甚明。是核被告所為，係犯刑法第
    168條之偽證罪。次按上訴人所為應成立偽證罪，該罪為侵
    害國家法益之犯罪，其罪數應以訴訟之件數為準，上訴人雖
    先後二度偽證，然僅一件訴訟，應論以單純一罪，無連續犯
    罪之可言（最高法院72年臺上字第3311號判例足資參照），
    故偽證罪所侵害之法益係國家之審判權，故對於同一訴訟案
    件，證人縱於偵、審中，先後多次具結而為虛偽之陳述，因
    所侵害國家審判權之法益仍屬一個，應僅成立單一之偽證罪
    。是以，本件被告於上開另案被告吳哲嘉所涉犯侵占案件之
    偵查及本院審理時，均供前具結，先後就於案情有重要關係
    之事項，為虛偽證述，仍僅成立一偽證罪。爰審酌被告犯罪
    動機、目的、手段，該偽證行為已嚴重妨礙司法機關事實認
    定及審判職務之適正執行；惟被告經檢察官自動檢舉後，於
    本案偵、審時均坦承犯罪，犯後態度良好；暨公訴人具體求
    刑有期徒刑3月亦屬適當等一切情狀，量處如主文所示之刑
    。末查，被告前未曾因故意犯罪而受有期徒刑以上刑之宣告
    ，此有臺灣高等法院被告前案紀錄表1份在卷可按，其因一
    時失慮，致罹刑章，嗣於偵查、審理中始終坦承犯行，已如
    前述，態度良好，甚有悔意，衡其經此偵審教訓後當知警惕
    ，信無再犯之虞，本院認其所受宣告之刑，以暫不執行為適
    當，併依刑法第74條第1項第1款規定宣告緩刑2年，以勵自
    新。又緩刑期內，為使其知法守法，謹言慎行，且導正其行
    為與法治之觀念，爰併依98年9月1日修正施行之刑法第74條
    第2項第5款規定，宣告於緩刑期間內，應向指定之政府機關
    、政府機構、行政法人、社區，或其他符合公益目的之機構
    或團體，提供120小時之義務勞務，且依刑法第93條第1項第
    2款之規定，應於緩刑期間付保護管束，期能使被告於義務
    勞務過程及保護管束期間，確切明瞭其行為所造成之損害，
    並培養正確法治觀念。至被告究應向何政府機關、政府機構
    、行政法人、社區，或其他符合公益目的之機構或團體提供
    義務勞務，屬執行之問題，應由執行檢察官斟酌全案情節及
    各政府機關、政府機構、行政法人、社區，或其他符合公益
    目的之機構或團體之需求，妥為指定，併予敘明。
據上論斷，應依刑事訴訟法第273條之1第1項、第299條第1項前
段，刑法第168條、第74條第1項第1款、第2項第5款、第93條第1
項第2款，判決如主文。
本案經檢察官乙○○到庭執行職務。
中    華    民    國    99    年    11    月    16    日
                  刑事第三庭    法  官  黃麗玲
附錄論罪科刑法條：
中華民國刑法第168條
（偽證罪）
於執行審判職務之公署審判時或於檢察官偵查時，證人、鑑定人
、通譯於案情有重要關係之事項，供前或供後具結，而為虛偽陳
述者，處 7 年以下有期徒刑。
以上正本證明與原本無異。
如不服本判決應於收受判決後10日內向本院提出上訴書狀，並應
敘述具體理由；其未敘述上訴理由者，應於上訴期間屆滿後20日
內向本院補提理由書（均須按他造當事人之人數附繕本）「切勿
逕送上級法院」。
                                書記官  黃毅皓
中    華    民    國    99    年    11    月         日

司法院資訊處製作；財團法人民間司法改革基金會備份。
